【裁判字號】    99,附民,494
【裁判日期】    991111
【裁判案由】    傷害
【裁判全文】
臺灣高雄地方法院刑事附帶民事訴訟判決
原      告  鄧錫雄
訴訟代理人  郭蔧萱律師
被      告  羅桂峰
上列被告因傷害案件（99年度易字第2022號），經原告提起附帶
民事訴訟，請求損害賠償，本院於99年11月11日言詞辯論終結，
判決如下︰
    主  文
被告應給付原告新臺幣貳拾柒萬玖仟伍佰玖拾壹元及自民國九十
九年七月二十四日起至清償日止，按週年利率百分之五計算之利
息。
原告其餘之訴駁回。
本件原告勝訴部分得假執行；但被告如以新臺幣貳拾玖萬元預供
擔保，免為假執行。
原告其餘假執行之聲請駁回。
    事  實 及 理  由
一、原告主張：(一)被告於民國（下同）98年11月29日12時許，在
    高雄市○○路357 巷108 號前，因不滿原告跟隨其後視其是
    否亂丟煙蒂，竟基於故意傷害犯意，猛力拳揮毆打原告右眼
    邊近太陽穴部位，並以腳踢原告左股，原告當場左股骨轉子
    骨折而倒地，被告見原告倒地後，卻又壓坐在原告胸部上，
    以雙拳胡亂猛打原告臉部及頭部，造成原告左股骨轉子骨折
    、頭及臉部多處挫傷、鼻子鈍挫傷、左手及肢體多處挫、擦
    傷等傷害，嗣由救護車將原告送醫，原告住院手術治療11日
    始出院，至今仍須靠柺杖行走。被告上揭傷害之行為，業經
    檢察官提起公訴在案（99年度偵字第15370 號），故被告顯
    已構成民法第184 條規定之侵權行為，應對原告負損害賠償
    責任。(二)原告請求損害賠償如下：醫療費：新臺幣（下同
    ）17,591 元；看護費等增加生活上需要之費用：240,000
    元。原告遭被告故意毆打受傷後，因左股骨轉子骨折無法行
    走，需專人看護，此看護費費用係因被告傷害原告所增加生
    活上需要之費用，原告總計支出看護費用24萬元，依民法第
    193 條第1 項之規定，被告應予賠償。精神慰撫金：50萬
    元。原告與被告並無任何仇恨，被告卻對年近57歲之原告以
    上揭殘暴方式毆打，原告因本傷害事件，造成左股骨轉子骨
    折送醫治療，手術治療期間，身體需承受莫大之劇痛，另原
    告精神上痛苦萬分，原告為電子公司負責人，受傷前常往返
    國、內外，行動自如，現卻需靠柺杖始能行走，忍受行動不
    便之苦，而被告本人至今對該事件仍不聞不問，從未對原告
    表達歉意，更謊稱雙方係互毆，另原告精神上更加抑鬱痛苦
    ，因此依民法第195 條第1 項之規定，請求被告給付原告精
    神慰撫金50萬元。至於重整鼻骨之必要費用10萬元部分先
    捨棄請求等語。(三)原告爰據上開規定提起本訴，聲明判決：
    被告應給付原告857,591 元及自起訴狀繕本送達之翌日起
    至清償日止，按年利率百分之五計算之利息。訴訟費用由
    被告負擔。原告願供擔保，請准宣告假執行。賠償精神慰
    撫金新臺幣（下同）30萬元及自起訴狀繕本送達之翌日起至
    清償日止，按年息百分之五計算之利息；(二)訴訟費用由被告
    連帶負擔；(三)願供擔保請准宣告假執行。
二、被告則以這個因是原告自己造成的，所以這個果原告要自己
    承受，沒有因哪有果，這個事情不可能是我要去承擔的，我
    一毛錢都不肯付等語置辯，並聲明判決駁回原告之訴，訴訟
    費用由原告負擔，如受不利判決，願供擔保免為假執行。
三、本院得心證理由
  (一)按附帶民事訴訟之判決，應以刑事訴訟判決所認定之事實
    為據，刑事訴訟法第500 條前段定有明文。本件被告羅桂
    峰於民國（下同）98年11月29日12時許，在高雄市○○區○
    ○路357 巷108 號前，因不滿鄭錫雄近身尾隨又不知其目的
    ，遂基於傷害之故意，在轉身同時先以右手迴旋擊打鄭錫雄
    臉頰右側太陽穴位置，轉過身正向鄭錫雄後，復與鄭錫雄發
    生肢體衝突，致鄭錫雄於拉扯間倒地而受有頭部、左手挫傷
    、左股骨轉子骨折、肢體多處擦傷及鼻子鈍挫傷之傷害，業
    經本院以99年度易字第2022號刑事判決所認定，參諸前揭規
    定，本院自應以上開刑事判決認定之事實為據，從而原告主
    張受被告傷害，請求被告賠償所受損害，自屬有據。
  (二)次按因故意不法侵害他人之權利者，負損害賠償責任；不法
    侵害他人之身體、健康者，對於被害人因此喪失或減少勞動
    能力，或增加生活上之需要時，應負損害賠償責任；被害人
    雖非財產上之損害，亦得請求賠償相當之金額。民法第184
    條第1 項前段、第193 條第1 項、第195 條第1 項前段分別
    定有明文。是被告既應負損害賠償之責，爰就原告請求之項
    目及金額予以審酌：
  醫療費用部分：原告主張請求醫療費共17,591元，業經原告
    提出醫療費用收據5 紙（見本院卷第8 頁至第10頁），合計
    支出金額17,591元，其中雖有多筆證明書費之支出，然以原
    告因被告傷害行為而接受急診、住院、門診等多次治療，為
    證明其所受損害而支出證明書費，難謂非增加生活上之需要
    ，是原告此部分請求17,591元，係屬適當。
  看護費用部分：(1)原告此部分請求業據提出蕭淑芬分別於
    98年12月29日、99年1 月29日、99年2 月29日、99年3 月29
    日各收訖6 萬元之收據為證（見本院卷第12頁），(2)依原告
    所提出高雄縣立鳳山醫院99年7 月7 日診字第21376 號診斷
    證明書醫囑欄所載「因上述問題（即診斷欄所載左股骨轉子
    間骨折），98-11-29住院，98-11-30接受左股骨轉子間骨折
    復位及骨釘鋼板固定手術，於98-12-09出院（高雄長庚醫院
    ），術後需專人照護3 個月，病患曾於98-12-23、99-01-20
    、99-03-17、99-05-12、99-07-07至本院門診治療（鳳山醫
    院）」等詞（見本院卷第11頁），足見原告因受傷需人照護
    係住院手術期間及手術後3 個月，是原告需人看護期間應係
    98 年11 月29日住院當天及自98年11月30日手術起算三個月
    期間，其日數應為3 個月又1 日，(3)準此，以前揭原告所提
    出之看護費用收據，堪認係以每日2000元計算請求4 個月之
    看護費用，然如前述，原告所得請求之費用係3 月又1 日，
    是原告此部分請求以182,000元為適當。
  精神慰撫金部分：(1)按「慰藉金之賠償須以人格權遭遇侵害
    ，使精神上受有痛苦為必要，其核給之標準固與財產上損害
    之計算不同，然非不可斟酌雙方身分資力與加害程度，及其
    他各種情形核定相當之數額」最高法院51年台上字第223 號
    判例意旨亦足參照。(2)本院審酌(甲)原告到庭自述：最高學歷
    為專科畢業，自己研發產品，研發後賣斷給別人，平均每個
    產品可賣3000萬元以上，研發期間快則半年，慢則一年，沒
    有參加社會團體等語（見本院卷第31頁）；(乙)被告到庭自述
    ：最高學歷專科畢業，從事機械維修，有人委修就有收入，
    平均每月收入3 、4 萬元，如果有加賣零件，則收入往上加
    ，以前有參加過中正獅子會，現在沒有參加，名下沒有財產
    ，不知道98年所得資料為何，是別人幫伊報的等語（見本院
    卷第31頁）；(丙)依本院職權調取兩造財產歸戶及所得資料顯
    示，原告於98年度並無所得紀錄，名下亦無財產資料；被告
    於98年度有13筆所得紀錄，總額約22萬餘元，名下有26筆財
    產資料，總額約275 萬餘元（見本院卷第16頁至第26頁）；
    (丁)原告因近身跟隨被告，與被告雖有肢體拉扯，然遭被告毆
    打所受頭部、左手挫傷、左股骨轉子骨折、肢體多處擦傷及
    鼻子鈍挫傷之傷害，需住院治療11日，出院後仍需門診追蹤
    治療至少半年以上，身體所受苦痛及日常生活需人照護，不
    能自主行動之不便等一切情狀，認原告請求精神慰撫金以8
    萬元為適當。
  (三)綜合以上，本件原告在請求被告給付279,591 元及自起訴狀
    繕本送達（即99年7 月23日，回執見本院卷第13頁）之翌日
    即99年7 月24日起至清償日止，按週年利率百分之五計算利
    息之範圍內，為有理由，應予准許。逾此範圍之請求，為無
    理由，應予駁回。
四、假執行部分：(一)原告勝訴部分，應依刑事訴訟法第491 條第
    10款規定準用民事訴訟法第389 條第1 項第5 款之規定，依
    職權宣告假執行，原告就此所為假執行之聲請僅促使法院發
    動職權，本院無庸為準駁表示。惟原告敗訴部分之假執行聲
    請，因失所附麗，應併予駁回；(二)被告業為免為假執行之聲
    請，爰依刑事訴訟法第491 條第10款規定準用民事訴訟法第
    392條第2 項規定，酌定相當之擔保金額宣告之。
五、訴訟費用負擔部分：原告固聲明訴訟費由應由被告負擔，惟
    本件係刑事附帶民事訴訟，無庸徵收裁判費，且訴訟費用之
    核定屬法院職權事項，無庸就此而為准駁，附此敘明。
中    華    民    國    99    年    11    月    11    日
                  刑事第十三庭  法  官  楊智守
以上正本證明與原本無異。
如不服本判決，應於送達後10日內，向本院提出上訴狀。
中    華    民    國    99    年    11    月    11    日
                                書記官  蔡毓琦

司法院資訊處製作；財團法人民間司法改革基金會備份。
